【裁判字號】    99,裁,2723
【裁判日期】    991111
【裁判案由】    綜合所得稅
【裁判全文】
最  高  行  政  法  院  裁  定
                                      99年度裁字第2723號
上  訴  人  王亮月
訴訟代理人  卓隆燁
被 上訴 人  財政部臺灣省北區國稅局
代  表  人  吳自心
上列當事人間綜合所得稅事件，上訴人對於中華民國99年8月24
日臺北高等行政法院98年度簡字第797號判決，提起上訴，本院
裁定如下：
    主  文
上訴駁回。
上訴審訴訟費用由上訴人負擔。
    理  由
一、按「（第1項）對於適用簡易程序之裁判提起上訴或抗告，
    須經最高行政法院之許可。（第2項）前項許可，以訴訟事
    件所涉及之法律見解具有原則性者為限。」「對簡易訴訟事
    件之判決提起上訴，應於上訴理由中具體表明該訴訟事件所
    涉及之原則性法律見解。」行政訴訟法第235條及第244條第
    3項分別定有明文。所謂訴訟事件涉及之法律見解具有原則
    性，係指該事件所涉及之法律問題意義重大，而有加以闡釋
    之必要情形而言，例如第一審判決對於行政命令是否牴觸法
    律所為之判斷，或就同類事件所表示之法律見解，與其他高
    等行政法院或最高行政法院所表示之見解牴觸等情形。
二、緣上訴人94年度綜合所得稅結算申報，列報取自永達保險經
    紀人股份有限公司（下稱永達公司）薪資所得新臺幣（下同
    ）6,269,787元，經法務部調查局臺北市調查處及財政部臺
    北市國稅局（下稱北市國稅局）查獲上訴人漏報取自永達公
    司薪資所得220,000元，另查獲漏報營利所得11,230元，乃
    歸戶核定上訴人當年度綜合所得總額為6,675,879元，補徵
    應納稅額70,492元。上訴人不服，循序提起行政訴訟，經原
    審判決駁回後，復提起本件上訴。
三、本件上訴人對於臺北高等行政法院適用簡易程序所為之判決
    ，提起上訴，係以：(一)租稅撤銷訴訟之客觀舉證責任，應採
    法律要件說，即就課稅要件事實之存否及課稅標準，稅捐機
    關應負舉證責任，原判決任意調整舉證責任，屬法律原則意
    義重大，有確認之必要。(二)依本院32年判字第18號判例及司
    法院釋字第392號解釋，被上訴人應以臺灣臺北地方法院檢
    察署（下稱臺北地檢署）檢察官96年度偵字第2347號不起訴
    處分書認定事實，原判決見解與該判例有異，其法律問題意
    義重大。(三)系爭公務車租金之租稅法律適用及實務，前經稅
    捐稽徵機關認屬交通費，依財政部民國95年6月28日台財稅
    字第09504063430號函釋（下稱財政部95年函釋）規定，應
    由任職公司檢據核實列報，尚不宜約定由業務員自行吸收或
    負擔，嗣後課稅事實資料未變，稅捐稽徵機關憑藉新見解（
    北市國稅局96年6月5日財北國稅審二字第0960201843號函，
    下稱北市國稅局96年函）重為認定，與本院89年度判字第
    699號判決意旨相牴觸，應有統一解釋之必要。(四)按財政部
    79年7月4日台財稅第790178955號函釋意旨，租用汽車載運
    員工上下班，係屬購買本業或附屬業務使用之勞務。本件上
    訴人與永達公司負責人吳文永租賃車輛供業務使用情形相同
    ，均屬永達公司營業費用，依實質課稅原則及平等原則，不
    應歸屬上訴人之薪資所得。(五)上訴人申請使用及保管公務車
    ，係為推展業務，自屬永達公司營業費用，依綜合所得稅之
    收付實現原則，亦不應歸屬上訴人薪資所得。(六)上訴人之薪
    資所得為個人薪酬及組織報酬減除支應歸屬利潤中心之各項
    必要費用後餘額，二者合計數乃上訴人實際取自任職公司之
    薪資所得，要難直接歸屬至各業務同仁利潤中心之各項必要
    業務費用，認定非屬永達公司營業費用，影響該公司制訂之
    獎金制度，有違租稅中立原則。本件系爭公務車，乃上訴人
    任職公司為協助業務員利於執行業務推展，規定處經理級以
    上人員或業績較優同仁得申請使用及保管公務租賃車輛，公
    務車租金由任職公司支付且屬任職公司營業費用，非屬上訴
    人薪資所得。本件上訴顯涉及法律見解具有原則性等語，為
    其論據。
四、本院按：(一)原判決先已認定上訴人實質上為系爭租賃車輛之
    承租人，永達公司僅為租賃契約名義上之承租人，實際上未
    承租系爭租賃車輛，而上訴人主張系爭租賃車輛租金為永達
    公司經營本業及附屬業務所使用之費用，而應認列為營業費
    用，此係屬對上訴人有利之事實，自應由上訴人負舉證責任
    。原判決並未任意調整舉證責任，無所涉及之法律見解具有
    原則性。(二)本院32年判字第18號判例：「司法機關所為之確
    定判決，其判決中已定事項，若在行政上發生問題時，行政
    官署不可不以之為既判事項而從其判決處理，此為行政權與
    司法權分立之國家一般通例。」係就發生既判力之法院確定
    判決對行政機關之效力為闡釋。然上訴人所主張之臺北地檢
    署檢察官96年度偵字第2347號不起訴處分書，並非法院確定
    判決，自無上開本院判例之適用。反而是行政法院應本於調
    查所得自行認定事實，不受刑事判決所認定事實之拘束，本
    院著有44年判字第48號判例可資參照。上訴意旨以本院32年
    判字第18號判例主張原判決應受上開不起訴處分書所認定事
    實之拘束云云，尚有誤會，自無所涉及之法律問題意義重大
    ，有由本院加以闡釋必要之原則重要性情事。(三)財政部95年
    函釋，係說明保險公司相關費用應依營利事業所得稅查核準
    則相關規定列報，北市國稅局96年函，則係說明依營利事業
    所得稅查核準則相關規定，在不同情形下應如何列報，並不
    足資以認定系爭所得非薪資所得。原判決認定系爭款項為上
    訴人之薪資所得，與上訴意旨援引之財政部95年函釋及北市
    國稅局96年函情形不相同，自無本院89年度判字第699號判
    決所揭示不得就業經查定確定之案件，憑藉新見解重為較不
    利於當事人之查定處分情事。上訴意旨援引上開函釋及本院
    判決為爭執，尚無所涉及之法律問題意義重大，有由本院加
    以闡釋必要之原則重要性情事。(四)財政部79年函釋係就營業
    人租用汽車載運員工上下班之情形為解釋，本案並非此種情
    形，自不能以該函釋認本案所涉及之法律問題意義重大，有
    由本院加以闡釋必要之原則重要性情事。(五)上訴意旨其餘指
    摘，非屬第一審判決對於行政命令是否牴觸法律所為之判斷
    ，或就同類事件所表示之法律見解，與其他高等行政法院或
    最高行政法院所表示之見解牴觸，或其他所涉及之法律問題
    意義重大，而有加以闡釋之必要情形。從而，上訴人提起本
    件上訴，依首開規定及說明，不應許可，其上訴難謂合法，
    應予駁回。
五、據上論結，本件上訴為不合法。依行政訴訟法第249條第1項
    前段、第104條、民事訴訟法第95條、第78條，裁定如主文
    。
中    華    民    國    99    年    11    月    11    日
                    最高行政法院第七庭
                        審判長法官  藍  獻  林
                              法官  廖  宏  明
                              法官  張  瓊  文
                              法官  姜  素  娥
                              法官  林  文  舟

以  上  正  本  證  明  與  原  本  無  異
中    華    民    國    99    年    11    月    12    日
                              書記官  阮  思  瑩

司法院資訊處製作；財團法人民間司法改革基金會備份。
